臺灣嘉義地方法院民事判決　　　　　　　 96年度保險字第3號
原　　　告　甲○○
訴訟代理人　劉意律師
複 代理 人　林恒毅律師
被　　　告　友邦產物保險股份有限公司
　　　　　　（原名：中央產物保險股份有限公司）
　　　　　　　　　　　　樓
法定代理人　壬○○
訴訟代理人　子○○
被　　　告　新光產物保險股份有限公司
法定代理人　己○○
被　　　告　兆豐產物保險股份有限公司
法定代理人　庚○○
被　　　告　蘇黎世產物保險股份有限公司
法定代理人　乙○○
上列四人共同
訴訟代理人　陳岳瑜律師
被　　　告　友聯產物保險股份限公司
　　　　　　　　　　　設臺北市.
法定代理人　喻志鵬　　住同上
訴訟代理人　劉北元律師
複 代理 人　丙○○　　住臺中.
被　　　告　新光人壽保險股份有限公司
　　　　　　　　　　　設臺北市.
法定代理人　戊○○　　住同上
訴訟代理人　癸○○　　住臺北市.
被　　　告　富邦產物保險股份有限公司
　　　　　　　　　　　設臺北市.
法定代理人　丁○○　　住同上
訴訟代理人　丑○○　　住同上
上列當事人間請求給付保險金事件，經本院於民國九十六年七月
十二日言詞辯論終結，判決如下：
    主  文
原告之訴及假執行之聲請均駁回。
訴訟費用新臺幣玖萬柒仟零參拾元由原告負擔。
    事實及理由
一、被告富邦產物保險股份有限公司經合法通知，未於最後言詞
    辯論期日到場，核無民事訴訟法第三百八十六條所列各款情
    形，爰依原告聲請，由其一造辯論而為判決。又訴訟進行中
    ，被告中央產物保險股份有限公司更名為友邦產物保險股份
    有限公司，有臺北市政府營利事業登記證影本附卷可稽，而
    被告友聯產物保險股份有限公司法定代理人由辛○○變更為
    喻志鵬，並經聲明承受訴訟，有聲明承受訴訟狀及友聯產物
    保險股份有限公司第二十屆第二次董事會議事錄影本附卷可
    參，合先敘明。
二、原告起訴主張：原告於民國九十四年十二月一日發生車禍意
    外事故，造成第五腰椎骨折，經送醫治療後，脊椎僅可前屈
    二十五度、後仰十五度，活動範圍為四十度，左迴旋十度，
    右迴旋十度，共二十度，腰脊椎、脊椎發生永久性運動障礙
    ，其情形符合保險契約第四級殘廢。經向被告保險公司請求
    保險理賠時，各該保險公司均以原告因車禍意外事件所造成
    之病狀並不符合「脊椎永久遺留顯著運動障礙者」現象，拒
    絕保險理賠申請，然原告因車禍意外而遺有「腰脊椎、脊椎
    發生永久性運動障礙」，保險事故已然發生，依契約約定，
    得向被告請求保險理賠，均依保險法第三十四條規定，自九
    十五年七月一日起，以週年利率百分之十計算之利息等語。
    並聲明：(一)被告中央產物保險股份有限公司應給付原告新臺
    幣（下同）一百零五萬元，及自九十五年七月一日起至清償
    日止，按週年利率百分之十計算之利息。(二)被告友聯產物保
    險股份有限公司應給付原告一百七十五萬元，及自九十五年
    七月一日起至清償日止，按週年利率百分之十計算之利息。
    (三)被告新光產物保險股份有限公司應給付原告一百七十五萬
    元，及自九十五年七月一日起至清償日止，按週年利率百分
    之十計算之利息。(四)被告新光人壽保險股份有限公司應給付
    原告七十萬元，及自九十五年七月一日起至清償日止，按週
    年利率百分之十計算之利息。(五)被告兆豐產物保險股份有限
    公司應給付原告一百七十五萬元，及自九十五年七月一日起
    至清償日止，按週年利率百分之十計算之利息。(六)被告富邦
    產物保險股份有限公司應給付原告二百十萬元，及自九十五
    年七月一日起至清償日止，按週年利率百分之十計算之利息
    。(七)被告蘇黎世產物保險股份有限公司應給付原告六十萬元
    ，及自九十五年七月一日起至清償日止，按週年利率百分之
    十計算之利息。(八)原告願供擔保請准宣告假執行。
三、被告友邦產物保險股份有限公司、新光產物保險股份有限公
    司、兆豐產物保險股份有限公司、蘇黎世產物保險股份有限
    公司則以：原告係於九十四年十一月四日向被告友邦產物保
    險股份有限公司投保「中央團體傷害保險」，保額三百萬元
    ，亦有投保被告兆豐產物保險股份有限公司團體傷害保險。
    原告提出之診斷證明書無法證明是否構成保險契約條款之脊
    柱永久遺留顯著運動障礙，亦未就其傷害係非由疾病引起、
    外來、突發之要件為舉證，且原告主張亦不符合系爭保險契
    約條款約定，即自事故發生之日起一百八十日以內致成殘廢
    之要件，如本件事實非承保範圍，被告基於保險人危險共同
    團體管理者之角色地位，依法不負給付保險金之責等語置辯
    。並答辯聲明：原告之訴駁回，如受不利判決，願供擔保請
    准宣告假執行。
四、被告新光人壽保險股份有限公司則以：原告於八十九年四月
    八日投保被告公司新光新長安終身壽險，附加「平安意外傷
    害保險附約」二百萬元。原告未提出車禍事故相關資料，是
    否造成脊柱永久遺存顯著運動障礙之傷害亦未舉證，且原告
    主張亦不符合系爭保險契約條款約定，即自事故發生之日起
    一百八十日以內致成殘廢之要件，被告不負給付保險金之責
    等語置辯。並答辯聲明：原告之訴駁回，如受不利判決，願
    供擔保請准宣告免為假執行。
五、被告友聯產物保險股份限公司則以：原告提出之診斷證明書
    無法證明是否構成保險契約條款之脊柱永久遺留顯著運動障
    礙，亦未就其傷害係非由疾病引起、外來、突發之要件為舉
    證，如本件事實非承保範圍，被告基於保險人危險共同團體
    管理者之角色地位，依法不應負給付保險金之責等語置辯。
    並答辯聲明：原告之訴駁回，如受不利判決，願供擔保請准
    宣告假執行。
六、被告富邦產物保險股份有限公司雖未於最後言詞辯論期日到
    場，惟據其先前到庭聲明以：原告之訴駁回。
七、原告主張分別向上列被告公司投保保險乙節，業經提出各該
    保險公司保險契約影本各一份在卷可稽，上揭被告不爭執，
    堪信為真。原告主張於九十四年十二月一日發生車禍意外事
    故，造成第五腰椎骨折，經送醫治療後，脊椎僅可前屈二十
    五度、後仰十五度，活動範圍為四十度，左迴旋十度，右迴
    旋十度，共二十度，腰脊椎、脊椎發生永久性運動障礙，其
    情形符合保險契約第四級殘廢，上開被告保險公司應依約給
    付保險金等情，為上列被告否認並辯稱：原告未舉證證明所
    受傷害係屬意外，亦未舉證所受傷害合於契約所定「脊柱永
    久遺留顯著運動障礙」程度，且係自事故發生之日起一百八
    十日以內致成殘廢之要件等語置辯。則本件爭點在於原告是
    否有於九十四年十二月一日發生保單所載意外事故，所受傷
    害是否已達脊柱永久遺留顯著運動障礙之第四等級殘廢程度
    ，如已達上開程度，是否係在事故發生日起至一百八十日內
    致成。
八、原告主張車禍受傷，所受傷害合於契約所定「脊柱永久遺留
    顯著運動障礙」程度，既為上開被告否認，原告對有利於己
    之事實，自負舉證之責。原告據以主張合於契約約款所受傷
    害，係以與上列被告契約、嘉義市○○○道路交通事故當事
    人登記聯單、陽明醫院診斷證明書、國立成功大學醫學院附
    設醫院診斷證明書、財團法人嘉義基督教醫院乙種診斷證明
    書、殘廢診斷書等為據。經本院向嘉義市警察局函詢結果，
    原告確於九十四年十二月一日十八時許，在嘉義市○區○○
    街與建成街二０六巷口，與訴外人涂逢利發生交通事故，此
    有該局九十六年六月四日以嘉市警交字第０九六００四二五
    四五號函附交通事故現場圖、道路交通事故調查報告表、訴
    外人涂逢利、原告談話紀錄表、酒測值等資料及現場照片八
    張等附卷可稽，堪認原告主張於上開時間發生車禍事故乙節
    可採。又所謂「脊柱永久遺留顯著運動障礙」依保險條款註
    記以：脊柱顯著運動障礙係指頸柱完全強直，或在於胸椎以
    下前後屈、左右屈及左右迴旋三種運動中，有二種運動被限
    制在生理範圍二分之一以下者，此有上開保險契約可稽。而
    經本院向原告就醫之三家醫院函詢結果，陽明醫院函覆以：
    原告手術只固定一節腰椎（並未包括胸椎），應不符合「脊
    柱永久遺留顯著運動障礙」（脊柱運動障礙係指頸柱完全強
    直，或在於胸椎以下前後屈、左右屈及左右迴旋三種的運動
    之中，二種的運動被限制在生理範圍二分之一以下者）之定
    義，此有該院九十六年四月二十三日以陽字第九六０四二三
    之一號函附原告病歷影本、同年六月六日以陽字第九六０六
    ０六之一號函覆在卷可稽。國立成功大學醫學院附設醫院函
    覆以：原告並非在該院手術，僅於九十五年十一月六日門診
    要求開立診斷書。當時脊柱活動範圍在前後屈方面確實少於
    生理範圍二分一，但因在他院手術未滿一年，不能稱為「脊
    柱永久遺留顯著運動障礙」；「永久遺留」表示經過再久時
    間均無法復原之意，因原告只在該院門診一次，無法作出「
    永久遺留」之判斷等情，有該院九十六年四月二十五日以成
    附醫骨字第０九六０００五二八五號函附病歷，及同年六月
    七日以成附醫骨字第０九六０００七二一一號函覆在卷可稽
    。財團法人嘉義基督教醫院則以：原告就診時之脊柱活動角
    度依門診時病患之臨床檢查開立，手術時間仍未滿一年，無
    法判斷是否遺存永久顯著運動障礙；原告脊柱活動角度依臨
    床檢查開立，開立診斷書當時無法判定是否遺存永久顯著運
    動障礙，請原手術陽明醫院醫師評估判定等情，有該院九十
    六年四月三十日以（九六）嘉基醫字第０六一０號函覆、同
    年九十六年六月十二日以（九六）嘉基醫字第０八六五號函
    附病歷資料在卷可稽。則以上開醫院函覆原告所受傷害無法
    判斷已達「脊柱永久遺留顯著運動障礙」程度，且車禍事故
    發生迄今已逾一百八十日，其脊柱活動範圍在前後屈方面少
    於生理範圍二分一之情形，尚無法作出「永久遺留」之診斷
    ，原告主張車禍事故所受傷害已達上開契約所指第四等級障
    礙程度云云，自非可採。
九、綜上，原告未舉證證明所受傷害已達脊柱永久遺留顯著運動
    障礙之第四等級殘廢程度，原告主張其受傷程度合於保險契
    約所定「脊柱永久遺留顯著運動障礙」程度，向上列被告公
    司請求給付保險金，為無理由，應予駁回。又原告本案之請
    求既經駁回，其假執行之聲請亦失所附麗，爰併予駁回。
十、本件事證已臻明確，兩造其餘攻擊防禦方法及所提未經援用
    之證據，經本院審酌後，認為均不足以影響本判決結果，自
    無逐一詳予論駁必要，併此敘明。
十一、按法院為終局判決時，應依職權為訴訟費用之裁判；訴訟費
    用，由敗訴之當事人負擔，民事訴訟法第八十七條第一項、
    第七十八條分別定有明文，經核本件訴訟費用額為裁判費九
    萬七千零三十元，爰依上揭規定，確定如主文第二項所示。
十二、據上論結，原告之訴為無理由，依民事訴訟法第七十八條，
    判決如主文。
中　　華　　民　　國　　96　　年　　7 　　月　　26　　日
                  民事第一庭  法　官　陳端宜
以上正本係照原本作成。
如對本判決上訴須於判決送達後20日內向本院提出上訴狀。
中　　華　　民　　國　　96　　年　　7 　　月　　26　　日
                              書記官　陳慶時
